【裁判字號】    98,抗更,12
【裁判日期】    981124
【裁判案由】    聲請再審
【裁判全文】
臺灣高等法院臺中分院刑事裁定          98年度抗更字第12號
再審聲請人
即受判決人  甲○○
上列聲請人因常業詐欺案件，對於最高法院98年度台上字第4632
號中華民國98年8月13日駁回上訴確定判決（第二審判決：臺灣
高法法院臺中分院95年度金上訴字第619號、第一審判決：臺中
地方法院94年度金訴字第28號，起訴案號：臺灣臺中地方法院檢
察署94年度偵字第3433號），聲請再審，經抗告後，由最高法院
撤銷發回，本院更為裁定如下：
    主  文
再審之聲請駁回。
    理  由
一、再審聲請意旨略以：鈞院判決主要係以再審聲請人即受判決
    人甲○○帳戶內有楊志堯等人之匯款，及以聲請人任職利得
    公司總經理，且有從事虛設奧斯塔基金之銷售，認聲請人與
    楊志堯、陳俊蓉間有犯意聯絡之常業詐欺罪嫌，維持一審有
    罪判決，惟「刑事訴訟法第420條第l項第6款所稱確實新證
    據，固非以絕對不須經過調查程序為要件，然必須可認為足
    以動搖原確定判決，而為受判決人有利之判決者為限，又所
    發見確實之新證據，係指當時已存在而發見在後或審判決未
    經注意之證據，且能證明原確定判決所認之事實為錯誤者而
    言，茲提出以下新證據及理由聲請再審：
(一)原確定判決事實認定「楊志堯等人則自上開香港上海匯豐銀
    行帳戶先後於93年5月3日、5月10日匯款59993.99美金、599
    94.04美金至甲○○香港上海匯豐銀行臺北分行帳戶」，惟
    再審聲請人於審判時供陳上述匯入之美金，部分係用以支付
    再審聲請人一年之薪水，部分即匯入梁瓊方之帳戶，此有再
    審聲請人在上開帳戶之轉匯出入記錄可證，足證再審聲請人
    無詐取客戶金錢之意圖及行為，此可傳喚楊志堯到庭說明。
(二)另確定判決事實認定「楊志堯、甲○○、陳俊蓉...基於常
    業詐欺故意之犯意聯絡，先於93年1月13日透過不知情之動
    點公司居間聯絡，以徐益彬名義購買一虛設之奧斯塔公司」
    惟再審聲請人係於93年4月23日使前往利得公司上班，且據
    動點公司負責人、及利得公司員工王詩瑩分別證述，當初接
    洽購買奧斯塔公司之人不包括甲○○、外匯保證金交易部分
    主要係由楊志堯及甲○○負責，足證再審聲請人僅從事外匯
    保證金交易工作，不得據此率論再審聲請人與陳俊蓉自始存
    有共同詐騙之合同意思，且該「奧斯塔聯合金融集團貨幣套
    利避險方案」係由楊志堯命王詩瑩繕打，王詩瑩亦證稱當初
    伊到利得公司應徵，是由楊志堯面試，且當時公司僅有楊志
    堯、陳長旺及伊三人，更可證再審聲請人雖有總經理之名，
    但無總經理之實權。
(三)再據陳國星證稱，其投資奧斯塔基金，每月都有收到對帳單
    ，帳戶內之資金均有增加，且甲○○於93年5月12日將10 萬
    美元扣除3％手續費後匯款至伊於荷蘭銀行之帳戶中，亦可
    證再審聲請人無詐騙陳國星金錢之意圖，否則焉有再將金錢
    回吐之理。
(四)原審法院未依再審聲請人於審理中之聲請傳喚利得公司所在
    之房屋所有權人及利得公司特助賴金蕉，以明再審聲請人是
    否有詐欺之共同犯意聯絡，其違誤之處有再審之必要，爰提
    出再審之聲請。
二、按刑事訴訟法第420條第1項第6款所謂「發現確實之新證據
    」，係指該證據於事實審法院判決前業已存在，為法院、當
    事人所不知，不及調查斟酌，至其後始行發現，且就證據本
    身形式觀察，固不以絕對不須經過調查程序為條件，但必須
    顯然可認為足以動搖原有罪之確定判決，而為受判決人無罪
    、免訴、免刑或輕於原判決所認罪名之判決者為限。亦即該
    「新證據」須可認為確實具有足以動搖原確定判決，而對受
    判決人為更有利判決之「確實性」外，尚須具備該證據係在
    事實審法院於判決前已存在，因未經發現，不及調查斟酌，
    或審判時未經注意，至其後始行發現之「嶄新性」特質，二
    者均屬不可或缺，倘若未具備上開「確實性」與「嶄新性」
    二種聲請再審新證據之特性，即不能據為聲請再審之原因，
    此有最高法院90年度臺抗字第71號刑事裁定可資參照。另按
    認定犯罪事實所憑之證據，並不以直接證據為限，即綜合各
    種間接證據，本於推理作用，為其認定犯罪事實之基礎，仍
    非法所不許，亦有最高法院27年滬上字第64號判例可資參照
    。
三、本件確定判決認定再審聲請人以虛設奧斯塔公司基金向被害
    人推銷購買基金為業，共同詐騙被害人，係以奧基塔公司係
    設立於91年11月9日，並由再審聲請人任職總經理一職之利
    得公司於93年1月13日購買，再審聲請人竟向被害人陳國星
    及梁瓊方、吳昌翰夫妻佯稱奧斯塔公司基金自88年第一季至
    93 年第一季獲利績效、投資報酬率均佳；並將被害人陳國
    星、梁瓊方、吳昌翰等人陷於錯誤，欲購買奧斯塔基金之用
    而分別匯入之10萬美元、20萬美元及5萬美元不等美金，擅
    自轉匯入再審聲請人香港上海匯豐銀行台北分行帳戶或其他
    借用之人頭帳戶，而再審聲請人雖於利得公司成立後始前往
    任職，然本件再審聲請人之配偶楊志堯及姊夫陳俊蓉於利得
    公司93年1月12日設立登記成立前即以該公司名義面試新進
    員工及接洽購買奧斯塔公司事宜，且利得公司員工洪佩芬、
    蘇家珍亦均由再審聲請人介紹而進入利得公司任職，又再審
    聲請人介紹客戶購買奧斯塔基金之款項，並未實際用以購買
    任何基金，反而有部分匯回再審聲請人帳戶，亦為再審聲請
    人所知悉，則再審聲請人對於其配偶楊志堯、及姊夫陳俊蓉
    以所成立利得公司對外推銷之奧斯塔公司基金，並未發行招
    募應有所認知，至為明確，而為再審聲請人共同犯常業詐欺
    罪之認定。是以，(1)再審聲請人帳戶內之美金，是否用以支
    付其薪水，又或者是否部分匯入客戶之帳戶等等，實與本件
    被害人誤信再審聲請人之詞所匯入之美金，再審聲請人與共
    犯楊志堯、陳俊蓉等人並未實際作為購買基金之用之認定無
    關，楊志堯對於再審聲請人帳戶內款項之用途及流向之證述
    證據，並非顯然可認足以動搖原有罪確定判決，而為無罪、
    免訴、免刑或輕於原判決罪名，是聲請人此部分之聲請再審
    顯然欠缺「嶄新性」及「顯然性」，核與刑事訴訟法第420
    條第1項第6款所定聲請再審之要件不符。(2)再審聲請人另以
    伊未推銷奧斯塔基金，及加入利得公司在利得公司購買奧斯
    塔公司之後，應無常業詐欺之犯意聯絡云云，惟並未提出任
    何證據以實其說，且本件被害人陳國星、梁瓊方與吳昌翰係
    遭再審聲請人以購買奧斯塔基金為由所詐騙而匯款，亦經證
    人陳國星、梁瓊方證述在卷，又共同正犯祇須有犯意聯絡及
    行為分擔，不問犯罪動機起於何人，亦不必每一階段犯行均
    參與之，本件被告加入利得公司雖在利得公司購買奧斯塔公
    司之後，亦不影響本件再審聲請人明知奧斯塔基金為虛設基
    金，仍與楊志堯等人共同向被害人推銷，以詐騙款項之共犯
    認定，亦經判決詳述認定之依據，再審聲請人此部分聲請顯
    不足以動搖原有罪確定判決，而為無罪、免訴、免刑或輕於
    原判決罪名，是與上開新證據之要件亦不相符。(3)再審聲請
    人又以曾將陳國星之10萬美元投資款扣手續費後之餘款匯回
    陳國星帳戶，認無與楊志堯等人共同詐欺意圖云云，惟再審
    聲請人上開將款項匯回陳國星帳戶乙節，乃證人陳國星對再
    審聲請人交付之對帳單上均無列載陳國星姓名而起疑，不久
    又接獲再審聲請人原任職之中匯公司來電告知再審聲請人在
    外與客戶間有金錢糾紛已離開中匯公司，遂依中匯公司指示
    方法，以測試基金自主性為由，要求解約，經多次催促再審
    聲請人下始取回上開遭詐騙之款項，業經法院於判決書中本
    其自由心證予以取捨及判斷，再審聲請人對證人陳國星上開
    取回投資款一事，雖持相異評價，然並不能以此為由聲請再
    審，且此部分亦非屬具有嶄新性及顯然性之新證據，亦難憑
    為再審之依據。(4)再審聲請人再以原審未依再審聲請人之聲
    請傳喚利得公司所在房屋所有人，以證明伊並未與楊志堯等
    人共同詐欺他人，乃重要證據漏未調查即予判決，爰請求傳
    喚該房屋所有人及利得公司特助賴金蕉進行調查云云，惟依
    再審聲請人曾辯稱證人賴金蕉指示渠等向客戶推銷奧斯塔基
    金等情（見臺灣臺中地方法院判決理由壹、二、(一)倒屬第4
    行)，本件證人賴金蕉對於確定判決認定依再審聲請人向客
    戶推銷奧斯塔基金後，復將客戶為購買基金所匯入之款項，
    部分轉入其個人帳戶，並未用以購買基金之事證，認定再審
    聲請人對於奧斯塔基金乃虛設，並未實際發行招募等已有所
    知，仍向被害人佯稱績效良好，推銷該不實基金，足證再審
    聲請人有共同詐欺犯行，是以，賴金蕉對於幕後正犯等之證
    述證據，顯無可認足以動搖原有罪確定判決，而為無罪、免
    訴、免刑或輕於原判決罪名，是聲請人此部分之聲請再審顯
    然欠缺「嶄新性」及「顯然性」，與刑事訴訟法第420條第1
    項第6款所定聲請再審之要件亦不相符。此外，本件確定判
    決內就再審聲請人請求傳喚利得公司所在房屋所有人以查悉
    幕後正犯部分，已具體載明本件再審聲請人明知奧斯塔公司
    基金乃虛設，仍向被害人推銷上開基金，並將詐騙所得款項
    部分匯入個人帳戶等情，已足資證明再審聲請人與楊志堯等
    人有共同詐欺犯行之認定憑據，至於利得公司所在房屋所有
    權人為何，與被告即再審聲請人詐欺犯行之認定無關，自無
    傳訊上開證人必要之認定，確定判決既已捨棄不予採用聲請
    人提出之證據，並敘明其捨棄之理由，聲請人仍執此聲請再
    審，自無理由。
四、綜上所述，再審聲請人所持之理由均無足取，且均不具備刑
    事訴訟法第420條第1項第6款之要件，揆諸上揭說明，本件
    再審聲請為無理由，應予駁回，爰依刑事訴訟法第434條第1
    項，裁定如主文。
中    華    民    國    98    年    11    月    24   日
            刑事第六庭    審判長法  官  李  文  雄
                                法  官  邱  顯  祥
                                法  官  林  靜  芬
以上正本證明與原本無異。
如不服本裁定，得於收受送達後五日內向本院提出抗告書狀（須
附繕本）。
                                書記官  高  勳  楠
中    華    民    國    98    年    11    月    24   日


司法院資訊處製作；財團法人民間司法改革基金會備份。
